【裁判字號】    97,抗,368
【裁判日期】    970924
【裁判案由】    公示送達
【裁判全文】
臺灣高等法院臺中分院民事裁定           97年度抗字第368號
    抗  告  人  良京實業股份有限公司
    法定代理人  甲○○
    相  對  人  乙○○
抗告人因與相對人間聲請公示送達事件，對於中華民國97年06月
23日臺灣彰化地方法院97年度聲字第419 號所為裁定提起抗告，
本院裁定如下：
    主  文
抗告駁回。
抗告費用由抗告人負擔。
    理  由
一、抗告人依民事訴訟法第149 條第1項第1款規定向原法院聲請
    公示送達，原法院以抗告人未曾向相對人之住所地為送達，
    而駁回抗告人公示送達之聲請。抗告人不服原法院駁回其公
    示送達聲請之裁定，提起抗告，其抗告意旨略以：相對人於
    彰化縣福興鄉○○路○段149號設有戶籍，依民法第20條第 1
    項規定，已堪認係以久住之意思，設定其住所於該地；抗告
    人自應將債權讓與之通知對該址為送達，惟以「遷移新址不
    明」為由被退回，即已符合民事訴訟法第149 條第1項第1款
    「應受送達之處所不明」之要件。臺灣新竹地方法院債權憑
    證上所載之相對人住址：「新竹縣竹北市縣○○路31號2樓」
    ，自相對人之戶籍謄本以觀，相對人從未設戶籍於該處；該
    址原為虹雅建設股份有限公司營業處所，係相對人於民國85
    年間擔任該公司法定代理人時之就業處所，現已停業，更難
    謂相對人有仍居任於該址之事實，抗告人當無對該址為送達
    之必要。此一事實之釋明，並非不能於裁定前補正，然原裁
    定法院於審酌時，未據以命抗告人補正，即逕予裁定駁回，
    抗告人自難甘服。抗告人實已盡相當之方法探查，仍不知相
    對人應為送達之處所，已符合民事訴訟法第149 條第1項第1
    款聲請公示送達之要件，請求將原裁定廢棄云云。
二、按表意人非因自己之過失不知相對人居所者，得依民事訴訟
    法公示送達之規定，以公示送達為意思表示之通知，民法第
    97條定有明文。又對於當事人之送達，有「應為送達之處所
    不明者」之情形者，受訴法院得依聲請，准為公示送達，民
    事訴訟法第149 條第1項第1款定有明文。所謂「應為送達之
    處所不明者」，係指依社會一般觀念，不知其應為送達處所
    而言，既非以聲請人主觀的不明為標準，亦非以客觀的絕對
    不明為準。依一般認為相當之方法探查後，仍不知其應為送
    達之處所者，即可認為不明。其「不明」之事實，應由聲請
    公示送達之人負舉證責任，而由法院依具體事實判斷之（最
    高法院82年台上字第272號判例意旨參照）。
三、本件抗告人為聲請公示送達所提出之臺灣新竹地方法院債權
    憑證，記載相對人乙○○之住址為新竹縣竹北市縣○○ 路31
    號2 樓，該址原為虹雅建設股份有限公司營業處所，相對人
    曾擔任該公司法定代理人，惟抗告人未曾向該址為送達，則
    相對人是否仍居住該址、是否符合「應為送達之處所不明」
    之情形，即有未明。抗告人雖謂該公司已停業，難認相對人
    有仍居任於該址之事實，抗告人當無對該址為送達之必要云
    云，然未據就此事實舉證證明。是以抗告人仍應就債務人即
    相對人乙○○之住址即新竹縣竹北市縣○○路31號2樓為送達
    ，或就虹雅建設股份有限公司已停業之事實，負舉證責任，
    始符合民事訴訟法第149 條第1項第1款規定「應為送達之處
    所不明者」之情形。從而，原法院依上開規定，駁回抗告人
    之聲請，並無不合。抗告意旨指摘原裁定不當，求為廢棄原
    裁定，為無理由，其抗告應予駁回。
四、據上結論，本件抗告為無理由，依民事訴訟法第495條之1第
    1項、第449條第1項、第95條、第78條，裁定如主文。
中    華    民    國    97    年    9     月    24    日
                  民事第五庭    審判長法  官  林陳松
                                      法  官  王重吉
                                      法  官  古金男
以上正本係照原本作成。
再為抗告應以適用法規顯有錯誤為理由，並經本院之許可，該許
可以原裁定所涉及之法律見解具有原則上之重要性者為限。
如提起再抗告者應於裁定送達後十日內向本院提出抗告理由狀（
須按照他造人數附具繕本）並繳納抗告裁判費新臺幣壹仟元，同
時委任律師或具有律師資格之關係人為代理人。
                                      書記官  詹錫朋
中    華    民    國    97    年    9     月    24    日
                                                      Ａ


司法院資訊處製作；財團法人民間司法改革基金會備份。
